【裁判字號】    98,上重訴,10
【裁判日期】    980520
【裁判案由】    家暴殺人
【裁判全文】
臺灣高等法院刑事判決                98年度上重訴字第10號
上  訴  人
即  被  告  丁○○
選任辯護人  吳宜財律師
上列上訴人即被告因家暴殺人案件，不服臺灣板橋地方法院97年
度重訴字第8號，中華民國97年11月6日第一審判決（起訴案號：
臺灣板橋地方法院檢察署96年度偵字第21656號），提起上訴，
本院判決如下：
    主  文
上訴駁回。
    事  實
一、丁○○係乙○○之子，二人同住在臺北縣板橋市○○路182
    巷1號6樓，具有家庭暴力防治法第3條第3款之家庭成員關係
    。緣乙○○因罹患腎臟疾病，為方便長期進行血液透析（即
    俗稱「洗腎」）治療，在其右胸部鎖骨區接受動靜脈廔管手
    術，外接塑膠管聯結體內血管，另因糖尿病截肢右腿，行動
    不便，截肢部分須裝上義肢始能行走，日常生活係由同住之
    印尼籍幫傭甲○○○○○○○加以照護，平時躺臥在上址住處之客廳
    沙發上，因不滿丁○○無業在家，且在客廳看電視時有音量
    過大情形，偶與丁○○發生口角爭執。詎丁○○因而心生不
    滿，其可預見乙○○右胸部之塑膠管係聯結體內血管，倘若
    剪斷，勢必導致大量出血，有死亡之可能，竟萌生縱令乙○○死亡亦不違背其本意，而基於殺直系血親尊親屬之間接故
    意，於民國96年8月26日凌晨0時30分許，趁印尼籍幫傭甲○○○○○○○在上址住處房間內睡覺、乙○○在客廳沙發上睡覺之機
    會，持原擺放在客廳沙發後方桌子上置物盒內之紅色剪刀1
    把，將乙○○右胸部聯結體內血管之塑膠管剪斷，旋將該紅
    色剪刀放回原置物盒內，自己坐在該桌子旁邊之椅子上佯睡
    。乙○○之塑膠管遭丁○○剪斷後，體內血液從該塑膠管斷
    裂處大量流出，察覺有異而甦醒，見狀不明所以，即呼喊丁○○。丁○○為掩飾犯行，先喚醒在該住處房間內睡覺之甲○○○○○○○，再前往住在對面之胞兄丙○○住處通知丙○○前來
    協助處理，並將乙○○送醫。惟乙○○於送醫途中，即因大
    量出血引發出血性休克，已無心跳及自發性呼吸，嗣經到院
    急救，仍宣告不治死亡。經警前往上址現場採證，在丁○○
    上址住處客廳沙發後方桌子上之置物盒內扣得前開紅色剪刀
    1把，循線查悉上情。
二、案經臺北縣政府警察局板橋分局報請臺灣板橋地方法院檢察
    署檢察官偵查起訴。
    理  由
壹、程序部分：
    按被告以外之人於審判外之言詞或書面陳述，除法律有規定
    者外，不得作為證據；又被告以外之人於審判外之陳述，雖
    不符第159條之1至第159條之4之規定，但經當事人於審判程
    序同意作為證據，法院審酌該言詞陳述或書面陳述作成時之
    情況，認為適當者，亦得為證據；當事人、代理人或辯護人
    於法院調查證據時，知有第159條第1項不得為證據之情形，
    而未於言詞辯論終結前聲明異議者，視為有前項之同意，刑
    事訴訟法第159條第1項、第159條之5規定甚明。經查，本判
    決後開所引用之各該被告以外之人於審判外之陳述，雖屬傳
    聞證據，惟均經被告、辯護人及檢察官於本院審理時表示無
    意見而不予爭執其證據能力，且迄至本院言詞辯論終結前亦
    均未聲明異議，本院審酌上開證據資料製作時之情況，尚查
    無違法不當及證明力明顯過低之瑕疵，亦認為以之作為證據
    應屬適當，故揆諸前開法律規定與說明，爰逕依刑事訴訟法
    第159條之5規定，認前揭證據資料均有證據能力。
貳、實體部分
一、訊據被告丁○○固坦承伊係被害人乙○○之子，於上揭時地
    見乙○○右胸部塑膠管斷掉致大量出血，由伊喚醒當時在房
    間內睡覺之印尼籍幫傭甲○○○○○○○，再前往住在對面之胞兄丙○○住處通知丙○○前來協助處理，並將乙○○送醫，然乙○○仍因大量出血引發出血性休克而死亡等情不諱，惟矢口
    否認有何殺害直系血親尊親屬犯行，辯稱：伊當時在住處客
    廳看電視，後來打瞌睡，模模糊糊中聽到父親乙○○叫伊，
    起身去看乙○○，見乙○○一手拿著已斷掉的塑膠管，一手
    按住胸口，伊不知該塑膠管為何會斷掉云云。經查：
(一)被害人乙○○因罹患腎臟疾病，為方便長期進行血液透析（
    即俗稱「洗腎」）治療，在其右胸部鎖骨區接受動靜脈廔管
    手術，外接塑膠管聯結體內血管，另因糖尿病截肢右腿，行
    動不便，須藉由義肢之輔助始能行走，日常生活係由同住之
    印尼籍幫傭甲○○○○○○○加以照護等情，此有財團法人亞東紀念
    醫院（下稱亞東醫院）函送之病歷資料影本可憑，且據證人
    甲○○○○○○○於本院審理時證述綦詳。又被害人乙○○於96年8
    月26日凌晨0時30分許，在臺北縣板橋市○○路182巷1號6樓
    住處客廳沙發上，因右胸部塑膠管斷掉致大量出血，由被告
    喚醒當時在房間內睡覺之印尼籍幫傭甲○○○○○○○，再前往住在
    附近之胞兄丙○○住處通知丙○○前來協助處理，並將乙○○送醫，惟乙○○於送醫途中，即因大量出血引發出血性休
    克，已無心跳及自發性呼吸，嗣經到院急救，仍宣告不治死
    亡等情，除經被告供認不諱外，且有證人甲○○○○○○○、丙○○
    於原審及本院審理時之證述可參，及臺灣板橋地方法院檢察
    署96年8月（誤載為6月）26日、同年11月18日相驗屍體證明
    書、勘驗筆錄、檢驗報告書、亞東醫院96年9月5日亞歷字第
    0966410546號函、法務部法醫研究所（96）醫鑑字第096110
    1334號鑑定報告書各1份、相驗解剖照片多幀附卷足稽。
(二)被害人乙○○右胸部之塑膠管係接其體內上腔靜脈，一經斷
    裂立即大量出血，且該塑膠管之斷裂方式整齊，應係使用工
    具破壞，而非自然脫落之事實，有當時處理急診之亞東醫院
    住院醫師孫仁堂、主治醫師蔡明哲於警詢及偵訊時之證述可
    佐。另經原審將本件被害人乙○○遺留已斷裂之塑膠管2條
    （扣案證物編號6-1、6-2）送請內政部警政署刑事警察局鑑
    定，結果為送鑑編號6-1、6-2洗腎管待比對端經置於實體顯
    微鏡下觀察，二者待比對端可完全接合，且邊緣斷裂型態均
    呈現有角度斷裂，另斷裂端工具痕跡紋線方向一致，依斷裂
    端斷裂型態、斷裂端面紋痕走向等情形，研判送鑑編號6-1
    、6-2洗腎管待比對端為雙刃之剪類工具1次作用所造成等情
    ，此有該局97年6月25日刑鑑字第0970073455號鑑定書1份在
    卷可證（見原審卷第37、38頁）。是上開塑膠管並非自然脫
    落，而係人為因素持雙刃之剪類工具1次剪斷所造成，當無
    疑義。
(三)依被告於警詢時供稱：（問：你最後一次見到你父親乙○○
    是於何時？何地？）我與我父親居住在一起，當時我父親於
    家中客廳的沙發上睡覺，我於客廳後方的餐桌椅子上看電視
    ，當時並無任何異狀；（問：你家中門窗是否有遭人破壞侵
    入跡象？你發現你父親洗腎用的外插管斷裂流血之前是否有
    人進入你家中？）沒有遭破壞，沒有人進入我家中等語（見
    相驗卷第4頁）。其於檢察官偵訊時供稱：96年8月25日晚上
    10點多，死者（指被害人乙○○）躺在客廳沙發上睡覺，死
    者是我父親，我在客廳看布袋戲，看到12點（指翌日凌晨0
    時）多，就聽到我爸爸叫我的名字，我靠近一看，他的左手
    握住插管處，右手握著已經斷掉的管子，我想要止血也止不
    住，我就叫醒外勞（指甲○○○○○○○）來幫忙止血，再跑到對面
    叫我四哥丙○○過來；（問：外勞幾點去睡覺？）約晚間10
    點多（見相驗卷第31頁）；我父親晚上10點多睡覺，我在看
    布袋戲，他睡在客廳沙發上（見偵查卷第3頁）等情，可見
    被告當時僅在客廳看電視，並未提及其有何打瞌睡之情形。
    再依證人甲○○○○○○○於偵訊時證述：我是晚上10點睡覺，死者
    當時躺在沙發上，……死者沒有穿衣服，是我幫他脫掉的，
    死者習慣睡覺要脫衣服，死者當時只有穿短褲，……晚上12
    點多，被告來叫我說死者胸口流血，我當時有睡著等語（見
    相驗卷第60頁）。顯見被害人乙○○右胸部之塑膠管遭人為
    因素持雙刃剪類工具1次剪斷之第一現場，即係在被告之上
    址住處客廳內。當時乙○○已經脫衣躺在沙發上睡覺，僅剩
    被告在該客廳看電視，而被告仍記得當時伊係在看布袋戲節
    目，且自承印尼籍女傭甲○○○○○○○早已進房睡覺，無任何異狀
    ，亦無其他人進入住處，足認當時該客廳內僅有被告與被害
    人乙○○二人同處，別無第三者在場。從而，上開塑膠管之
    遭人為因素剪斷，已難認與被告無涉。又警員戊○○於本件
    案發後，旋於同日8時25分許前往被告之上址住處進行採證
    ，將該住處內之3把剪刀一併扣案，有證人戊○○之證述可
    參（見原審卷第67頁），並有刑案現場測繪圖1紙（見相驗
    卷第13頁）、現場照片20幀附卷可稽（見相驗卷第19至23頁
    ）；嗣經棉棒分別採集上開扣案3把剪刀之刀刃上檢體，其
    中2把剪刀（扣案證物編號2、3）之棉棒以Kastle-Meyer 血
    跡反應檢測法檢測結果，均呈陰性反應，經抽取DNA檢測結
    果，未檢出DNA量；另外1把紅色剪刀（扣案證物編號1）之
    血跡棉棒，其DNA與被害人乙○○DNA-STR型別相同，該型別
    在臺灣地區中國人分布機率預估為3.38乘10的負19次方等情
    ，有內政部警政署刑事警察局96年9月20日刑醫字第0960138
    273號鑑驗書1份可按（見偵查卷第72、73頁）。此外，案發
    現場及被害人身上均查無其他任何可疑之雙刃剪類工具，足
    認上開紅色剪刀1把（扣案證物編號1）即係用以剪斷被害人
    乙○○右胸部塑膠管之工具無疑。而該把剪刀原本即放在被
    告上址住處客廳之桌子上，已據證人甲○○○○○○○證述明確（見
    原審卷第64頁）。再觀諸上揭刑案現場測繪圖及現場照片所
    示，該把剪斷被害人右胸部塑膠管之紅色剪刀1把，於案發
    後，仍放置於該桌子上之置物盒內，距被告供稱其當時坐著
    看電視的椅子位置甚近，殊難想像任何人能在被告毫無察覺
    之情況下取用並放回原處。是本案係被告趁印尼籍幫傭甲○○○○○○○在上址住處房間內睡覺、乙○○在客廳沙發上睡覺之機
    會，持上開原擺放在客廳沙發後方桌子上置物盒內之紅色剪
    刀，將乙○○右胸部聯結體內血管之塑膠管剪斷，再立刻將
    該紅色剪刀放回原置物盒內，自己坐在該桌子旁邊之椅子上
    佯睡等情，洵堪認定。
(四)徵諸證人即被告之胞兄己○○於偵訊時證稱：（問：被告與
    被害人為何事鬥嘴？）有時看電視太大聲，難免鬥嘴爭執，
    而且被告現無工作，難免會唸他，我爸心裡看了不舒服等語
    （見相驗卷第32頁）；其於原審審理時亦稱：（提示上揭偵
    訊筆錄，問：為何偵訊時說被告跟你父親偶爾鬥嘴？）我在
    偵訊時所述沒錯等語（見原審卷第110頁），且被告亦供認
    被害人曾經嫌伊電視開太大聲而吵過架，亦會在脾氣不好時
    唸伊沒有工作（見原審卷第15頁、第124頁），可知被害人
    生前確有因不滿被告無業在家，且在客廳看電視時有音量過
    大情形，偶與被告發生口角爭執情形。參酌上揭事證，並考
    量被告與被害人同住，堪認被告係因先前之生活磨擦，逐漸
    累積對於被害人之不滿，而萌生本件弒親之間接犯意，並趁
    被害人於案發時在客廳沙發上睡覺之機會著手犯罪。辯護人
    主張被告並無任何犯案動機云云，難認可採。又被告既係趁
    被害人睡覺之機會犯案，於犯案之際自無從與被害人爆發口
    角或肢體衝突，是當時無任何衝突聲響，乃屬當然，尚難執
    此為被告有利之認定。
(五)查被告係具備通常智識程度之成年男子，與被害人係父子關
    係，且同住一處，對於被害人右胸部之塑膠管係聯結體內血
    管，倘若剪斷，勢必導致大量出血，有死亡之可能乙節，衡
    情應可預見。依證人甲○○○○○○○於原審證述：被害人右胸部塑
    膠管斷裂，血往下流的很快等語（見原審卷第59頁），且證
    人即蔡明哲醫師亦證稱：洗腎廔管是接上腔靜脈，一剪斷就
    會大量出血等情（見偵查卷第11頁），足見被害人當時出血
    量非少，然被告竟於發現被害人不斷出血時，僅叫醒正在睡
    覺之外傭甲○○○○○○○按壓被害人出血處，並至對面其兄丙○○
    住處告知丙○○一同回家處理，嗣因丙○○要被告撥打119
    ，被告始打電話叫救護車將被害人送醫，業據證人丙○○、
    甲○○○○○○○於偵查及原審證述在卷（見偵查卷第31頁反面，原
    審卷第59頁），被告於案發後之反應顯與一般人若見屬至親
    之被害人不斷出血，應立即撥打119將被害人送醫急救，避
    免被害人因大量出血休克死亡之常情相悖。是被告於凌晨時
    分，在其住處客廳，持剪刀將該塑膠管剪斷，事後又顯非立
    即電請119將被害人送醫，足認被告有縱令被害人死亡亦不
    違背其本意之間接殺人故意甚明。
(六)辯護人為被告辯稱：被害人乙○○係自行剪斷前開塑膠管後
    ，再掐著管子返回沙發，故沙發至後方桌子間無血跡殘留，
    被害人應係自殺乙節。惟依上揭刑案現場測繪圖所示，乙○○當時所躺沙發之前方有電視櫃，後方有桌子，桌子旁邊有
    一張椅子，即被告當時坐著看電視之位置。又上開沙發之正
    面係朝向電視櫃，後面有靠背，倘乙○○坐在沙發上伸手，
    無法觸及後方桌子上置物盒內之剪刀，必須裝妥義肢起身走
    4、5步始可拿到該剪刀等情，業據證人甲○○○○○○○於原審及本
    院審理時結證屬實（見原審卷第58至62頁，本院卷第40頁反
    面）；證人即案發後前往現場採證並製作測繪圖之警員戊○○亦於原審具結證稱：沙發與後方桌子有一段距離，坐在沙
    發伸手是碰不到桌子的等情（見原審卷第67頁），被告於偵
    查中亦自承：從外勞睡覺後至被害人呼叫伊名字間，被害人
    均未自沙發上起身或使用助行器等語（見相驗卷第33頁反面
    ），且參酌案發時被害人手上或身邊四周均無可供剪斷塑膠
    管之利器，是被害人顯無可能自行徒手整齊切斷右胸部之塑
    膠管。被告嗣後雖改稱：案發時伊坐在沙發後面桌子旁邊椅
    子上看電視，但後來睡著了，不知父親身上塑膠管如何斷掉
    云云，惟此顯與其前述僅在客廳看電視，看到半夜12點多，
    就聽到其父親呼喊其名字，其上前察看，發現其父親身上塑
    膠管斷掉流血等情不符，被告改稱其有睡著云云，要屬避就
    圖卸之詞，已難採信，且被害人乙○○因糖尿病截肢右腿，
    行動不便，須藉由裝上義肢之輔助始能行走，已如前述，況
    證人甲○○○○○○○及丙○○於本院審理時均一致證稱：其等上前
    察看被害人前開塑膠管斷掉流血時，被害人沒有裝上義肢（
    見本院卷第39頁反面、41頁反面），實難認被害人有裝上義
    肢並走至沙發後方之桌子旁拿取前開剪刀自行剪斷塑膠管。
    且被害人乙○○當時因塑膠管斷掉而大量出血，血液大部分
    在沙發上，從沙發到後方桌子間之地板上並無血跡殘留之事
    實，此有證人甲○○○○○○○之證述可憑（見原審卷第60、62頁）
    ，設若被害人乙○○當時確有尋死意念，依當時情境，若係
    其裝上義肢起身走至桌邊自行剪斷塑膠管後，大可默不作聲
    ，安然走回沙發靜待死亡，豈有故佈疑陣先將剪刀置回原處
    ，並掐住塑膠管避免流血，再坐回沙發並脫下義肢後，始呼
    喚被告名字之理？再徵諸證人丙○○所證：我有問我父親（
    即被害人乙○○）洗腎管是怎麼斷的，我父親只是看著我，
    但沒有回答，我父親當時精神狀況還好，隔了一段時間，我
    父親只有問我一句「救護車是否來了」，待救護車到達時，
    父親亦無抗拒上救護車等語（見原審卷第103、105頁），可
    知被害人當時非但沒有表示係自殺，反而關心救護車是否到
    達，其求生意念甚明，洵與一般意圖自殺者經人發現搶救時
    之反應有異，況被害人若係自殺，洵無呼喊被告名字之必要
    ，並於親人詢問狀況時，理應會告知係自殺甚或交代後事，
    以避免他人無謂之嫌疑，在在可見被害人乙○○當時應未裝
    上義肢起身行走，其身上之塑膠管係其在沙發上睡著時遭被
    告剪斷乙節，至為灼然。雖證人即被害人之子丙○○證稱：
    被害人曾於96年5、6月間跟我提過他不想活了，只提過這1
    次而已（見原審卷第105頁）；證人即被害人之子己○○證
    稱：被害人因為洗腎，血管太細，導致要右胸插管，他覺得
    很癢，想要抓，覺得連累對不起我們這些孩子，我安慰他不
    要這樣想，身體顧好就好（見原審卷第109頁）；證人即被
    害人之媳庚○○證稱：96年7月1日我先生去亞東醫院住加護
    病房15天，我就去跟我公公（指被害人）說這件事情，並告
    知他暫時無法給他生活費，我公公跟我說沒有關係，並說他
    到現在還在洗腎，不如去死死算了等語（見原審卷第113頁
    ），顯均係一般老年病患偶發性之自怨自艾，尚難據以認定
    被害人本件係因自殺念頭而自行剪斷前開塑膠管，辯護人主
    張被害人係自殺云云，尚無可採。至被害人於甲○○○○○○○、丙○○先後到場後，被害人雖未向其二人控訴被告弒親犯行，
    顯係肇因於在睡夢中驟然遭被告剪斷塑膠管，被害人於甦醒
    後，或因不確定塑膠管為何斷裂或基於父愛而維護被告所致
    ，洵難憑此逕為有利於被告之認定。
(七)至被告辯稱：被害人為伊經濟來源，被害人每月有新臺幣（
    下同）2萬元退休金，會拿1萬元給伊當生活費，伊無殺害被
    害人之動機與必要云云。惟被告與被害人之生活費除被害人
    之退休金外，尚有被告兄弟按月之資助（見原審卷第104頁
    ），故被告之經濟來源並非單靠被害人每月之退休金，縱其
    父親死亡，其亦可獲得其他兄弟金錢上之支援，不致陷於生
    活絕境，是尚無從據此認定被告即無弒父之可能。
(八)上揭法務部法醫研究所鑑定報告書「七死亡經過研判(二)」雖
    記載：「……較支持為死者自為之行為方式」等語（見偵查
    卷第51頁反面）。惟經原審函詢其論據，其函覆略謂：「(一)
    本案死者乙○○……為長期洗腎病患，由居家時其子發現右
    鎖骨區洗腎用塑膠管斷裂、血流不止。解剖時發現洗腎管線
    有切斷狀之切面，支持銳器切斷銳面。因死者為行動不便，
    而其子長期照顧，由單純法醫解剖結果及案情，無法研判『
    死亡方式』。(二)故本案仍應以排除法釐清他為之可能，若無
    法認定為他為之可能性，則較可能為自割後棄置刀械之可能
    性。由家屬在發現急救時，死者尚有意識之敘述若屬實，則
    死者確有自為並隱匿實情之可能性。故本案仍以『待繼續調
    查以排除他殺之嫌』為結語」等語，有法務部法醫研究所97
    年5月7日法醫理字第0970002047號函1份在卷可參（見原審
    卷第30頁）。細繹上揭函文內容，其明確表示依其專業解剖
    鑑定，無法研判被害人之死亡方式（自殺或他殺），並促請
    注意被害人家屬曾敘及被害人於急救時尚有意識乙節，且於
    假設無法認定他殺可能性之前提下，推論被害人可能係自殺
    後棄置刀械。惟經本院踐行證據調查，認定本件顯然不是被
    害人自殺案件，而係被告趁幫傭甲○○○○○○○在上址住處房間內
    睡覺，且被害人在客廳沙發上睡覺之機會，持上開原擺放在
    客廳沙發後方桌子上置物盒內之紅色剪刀，將被害人右胸部
    聯結體內血管之塑膠管剪斷，再立刻將該紅色剪刀放回原置
    物盒內，自己坐在該桌子旁邊之椅子上佯睡，且被害人於呼
    喊被告後縱有意識，雖未向旁人控訴被告弒親犯行，尚不能
    憑以逕為有利於被告之認定等情，俱如前述，自不能執上揭
    鑑定報告之部分推論，率指被害人係自殺身亡。又亞東醫院
    97年5月13日亞歷字第0976410274號函所示：「二經向本院
    腎臟科所有醫護人員詢問，並無人員曾聽到乙○○先生表達
    輕生之意念。三依乙○○先生之身體狀況，是有足夠之能力
    自行拿剪刀剪斷洗腎廔管」等語（見原審卷第32頁），顯亦
    不能證明被害人有自殺之念頭及表示，且被害人縱有能力持
    剪刀剪斷塑膠管，與其是否因厭世而果真著手剪斷塑膠管自
    殺，乃屬二事，其理至明，無待費詞。
(九)綜上所述，本案事證明確，被告犯行堪予認定，應依法論科
    。
二、查本件被害人乙○○係被告之父，為被告供承無訛，且有戶
    籍謄本影本1紙附卷可稽（見相驗卷第18頁）。核被告所為
    ，係犯刑法第272條第1項之殺直系血親尊親屬罪。被告與被
    害人係父子，二人間具有家庭暴力防治法第3條第3款所定之
    家庭成員關係，是被告之殺直系血親尊親屬犯行，亦屬家庭
    暴力防治法第2條第2款之家庭暴力罪。原審適用刑法第272
    條第1項、第37條第1項，審酌被告係被害人之子，不思奉養
    孝順以報父恩，僅因細故，即罔顧人倫，以持剪刀剪斷被害
    人洗腎用塑膠管之手法，著手實行本件殺直系血親尊親屬犯
    行，造成被害人大量出血而死亡之無可彌補遺憾，且犯後飾
    詞否認，未見悔意等一切情狀，量處無期徒刑，並依刑法第
    37條第1項規定宣告褫奪公權終身。並說明扣案之前開紅色
    剪刀1把（扣案證物編號1），固係被告持以犯本案犯罪所用
    之物，惟被告供稱該把剪刀以前就放在住處，並非伊所購買
    等語（見原審卷第124頁），且查無證據證明係屬被告所有
    之物，復非屬違禁物，至於其餘扣案之剪刀等物，又難認與
    本案有何關連，均不予宣告沒收。經核認事用法俱無不合，
    量刑亦屬妥適。被告上訴意旨猶執陳詞，否認犯罪，為無理
    由，應予駁回。
據上論斷，應依刑事訴訟法第368條，判決如主文。
本案經檢察官侯寬仁到庭執行職務。
中    華    民    國    98    年    5     月    20    日
                  刑事第二十一庭審判長法  官  蘇隆惠
                                      法  官  許永煌
                                      法  官  曾家貽
以上正本證明與原本無異。
如不服本判決，應於收受送達後10日內向本院提出上訴書狀，其
未敘述上訴之理由者並得於提起上訴後10日內向本院補提理由書
（均須按他造當事人之人數附繕本）「切勿逕送上級法院」。
                                      書記官  任正人
中    華    民    國    98    年    6     月    26    日
附錄本案論罪科刑法條：
中華民國刑法第272條
殺直系血親尊親屬者，處死刑或無期徒刑。
前項之未遂犯罰之。
預備犯第1項之罪者，處3年以下有期徒刑。


司法院資訊處製作；財團法人民間司法改革基金會備份。
